臺灣高等法院臺中分院刑事判決　　　94年度交上訴字第1481號
上　訴　人
即　被　告　乙○○
選任辯護人　蔡順居　律師
上列上訴人因公共危險等案件，不服臺灣南投地方法院94年度交
訴字第18號中華民國94年6月22日第一審判決（起訴案號：臺灣
南投地方法院檢察署94年度偵字第662號），提起上訴，本院判
決如下：
    主  文
上訴駁回。
乙○○緩刑伍年。
    事  實
一、乙○○於民國93年12月19日22時許在南投縣草屯鎮○○街大
    觀市場附近某處飲用高梁酒後，已不能安全駕駛動力交通工
    具，竟仍於翌日即93年12月20日16時30分許，無照駕駛屬於
    動力交通工具之RE-9546號自小客貨箱型車，沿南投縣草屯
    鎮○○路由東往西方向行駛；嗣乙○○駕車行經碧山路272
    之4號前時，因酒後注意力無法集中，不慎撞及其前方由丁○○所騎乘之車號SU8-286號輕型機車後方，丁○○因此人
    車倒地並向前滑行，進而追撞其前方由甲○○所騎乘之車號
    UBU-143號輕型機車，丁○○因此受有左手、左腳擦傷之傷
    害，甲○○則受有左臉頰、左手臂及左腳擦傷之傷害（乙○○涉犯過失傷害罪部分均未據告訴）。乙○○於肇事後，並
    未停車下來查看丁○○、甲○○之傷勢，或採取必要之救護
    ，並留於現場等候處理，反另行起意，不顧受傷之丁○○、
    甲○○之安危，旋即駕駛前揭自小客貨車離開現場而逃逸。
    嗣經警方依目擊車禍發生之路人所記下乙○○所駕駛自小客
    貨車車號，於93年12月20日19時許循線查獲乙○○，並於同
    日19時41分許對乙○○施以口呼氣方式測試酒精濃度，發現
    其酒精濃度測定值仍高達每公升0.76毫克，因而查悉上情。
二、案經南投縣政府警察局草屯分局報請臺灣南投地方法院檢察
    署檢察官偵查起訴。
    理  由
一、訊據被告乙○○坦承有前揭犯行，且被告於前揭時間、地點
    駕駛該自小客貨車肇事，致丁○○、甲○○受傷，且於肇事
    之後並未下車查看，反而迅速駕車離開現場等情，業據丁○○、甲○○分別於警詢、偵訊中指述及證述明確，核與證人
    許金雀於警詢、偵訊中證述之情節大致相符，並有道路交通
    事故現場圖、道路交通事故調查報告表（一）（二）、警員
    許勝泰繪製之現場圖各1份及照片18張附卷可稽；另警方於
    案發後查獲被告之經過情形，亦經警員許勝泰於偵訊時證述
    甚詳。丁○○於偵訊時以證人身份結證稱：「（問：去年12
    月20日你有被擦撞到？）是。我感覺是我的後方被撞倒，然
    後我才左倒滑行，才會又撞倒甲○○。（問：你車身撞擊點
    在哪裡？）沒有仔細去看。因為當時我倒下後來就送醫。（
    問：撞擊時有聲音嗎？）有。很大聲。但因為那附近是黃昏
    市場，很吵。而被告當時的車速很快，還一直按喇叭，我認
    為他撞到了不可能不知道。我倒在地上的時候，看到他的車
    子很快就開走了，完全沒有剎車。」等語（見臺灣南投地方
    法院檢察署偵查卷宗【以下簡稱為偵卷】第7頁）。證人許
    金雀於警詢時證稱：「（問：妳於何時？何地？發現發生車
    禍？肇事車輛【RE-9546】逃逸行車方向？）於93年12月20
    日16時左右許，我在家（南投縣草屯鎮○○里○○路232 巷
    2號）前發現駕駛自小客貨車RE-9546號（但是駕駛人我沒有
    看），行駛於碧山路與駕駛輕機車車號UBU-143號發生車禍
    ，我看駕駛自小客貨車RE-9546號，撞到後都沒有停車由市
    區往員林方向逃逸。（問：警方所提供之肇事車輛【自小客
    貨車RE-9546號】是否為妳當時看見之肇事車輛？）是我看
    到的箱型車沒有錯。」等語（見南投縣政府警察局草屯分局
    刑案偵查卷宗【以下簡稱為警卷】）；其於偵訊時復結證稱
    ：「（問：去年12月20日你家門口是否有發生車禍？）有。
    我看見一臺廂（箱）型車撞到機車，然後機車被撞倒之後在
    地上滑行，之後機車又撞到了另一臺機車。當時廂（箱）型
    車並沒有停下來，且碰撞的聲音很大，且機車在地上滑行也
    有聲音。當時廂（箱）型車的速度很快。廂（箱）型車當時
    並沒有剎車就直接走掉了。當時在我前面的路人趕緊把肇事
    車輛的車牌用石頭記在地上。（問：黃昏市場那裡是否很吵
    ？）是很吵，但他並不是在黃昏市場那裡撞到的，是隔了一
    個路口才撞到的。黃昏市場是在草屯鎮○○路與碧山路那邊
    ，他發生車禍的地方是在過了成功路口大概再經過6個店面
    的地方。」等語（見偵卷第18頁）。被告既已認識其駕車撞
    及丁○○，且致使丁○○人車倒地，但未停車下來查看丁○○等人，並留於現場等候處理，反而立即駕駛前揭自小客貨
    車離開現場，由此顯見被告確有肇事逃逸之犯意與行為。
    又就被告犯刑法第185條之3之罪部分：本件經員警於93年12
    月20日19時41分許對被告實施酒精濃度測試，結果呼氣中酒
    精濃度為每公升0.76毫克，有酒精濃度測定值列印表1紙在
    卷可按；此外，有刑法第185之3案件測試觀察紀錄表、同心
    圓測試圖各1紙在卷可憑。被告於發生本件車禍之前，曾飲
    用酒類之事實，應堪認定。另按刑法第185條之3之罪係屬
    抽象危險犯，其立法目的在嚇阻酒後駕車而危害公眾安全及
    防止交通事故之發生，條文中所稱「不能安全駕駛動力交通
    工具」係屬不確定之法律概念，除衡之行為人駕車時飲用酒
    類之程度及血液中酒精含量之多寡外，並應參以行為人當時
    之精神狀態、駕馭車輛之情形及對於交通號誌或指揮之遵守
    能力等情形，以資相佐，斷非徒以飲酒數量作為取決是否成
    罪之唯一標準，否則，個人酒量殊異，偶因特殊情狀致未達
    平日精神狀態者亦所在多有，欲以劃一標準遽為能否安全駕
    車或酒醉之論斷，誠屬難能，惟參考德國、美國之認定標準
    ，駕駛人於呼氣中酒精濃度達每公升0.55亳克或血液中酒精
    濃度達百分之0.11以上者，肇事率為一般正常人之10倍，應
    認為已達不能安全駕駛之標準，法務部88年5月18日法88檢
    字第001669號函亦採此旨。本案被告發生本件車禍後，經測
    得其呼氣中酒精濃度值為每公升0.76毫克，已超過呼氣中酒
    精濃度每公升0.55毫克，參照以上說明及其因酒後駕車以致
    肇事之具體狀況，被告應已屬「不能安全駕駛動力交通工具
    」。綜上各情，本案事證明確，被告犯行均堪認定，應依
    法論科。
二、核被告所為，係犯刑法第185條之3服用酒類不能安全駕駛動
    力交通工具罪、第185條之4肇事逃逸罪。被告所犯上開2 罪
    ，犯意各別，構成要件不同，應予分論併罰。原審依刑法第
    185條之3、第185條之4、第51條第5款，審酌被告：(1)素行
    良好，未曾受刑罰之宣告（參照卷附之刑案資料查註紀錄表
    及臺灣高等法院被告前案紀錄表各一份）；(2)犯罪之手段、
    肇事情形、所生危害之情形；(3)於發生本件車禍後已超過3
    小時，經員警施以酒精濃度測試，測得其呼氣中酒精濃度值
    仍高達每公升0.76毫克，顯見其酒醉程度甚為嚴重；(4)飲用
    酒類後已不能安全駕駛，仍不顧公眾安全，貿然駕車，且肇
    事致人受傷未即時救護，反而迅速逃逸，惡性非輕；(5)事後
    已與被害人丁○○、甲○○成立調解（見警卷所附之南投縣
    草屯鎮調解委員會調解筆錄影本一份），惟於原審仍否認犯
    行、犯後態度不佳等一切情狀，分別量處如原審主文所示之
    刑，並定應執行刑，原審判決核無不合，被告上訴為無理由
    ，應予駁回，被告於本院審理時已坦承犯行，被告未曾受刑
    罰之宣告（參照卷附之刑案資料查註紀錄表及臺灣高等法院
    被告前案紀錄表各一份），事後已與被害人丁○○、甲○○
    成立調解（見警卷所附之南投縣草屯鎮調解委員會調解筆錄
    影本一份），應無再犯之虞，本院認其刑之宣告暫不執行為
    宜，併為緩刑伍年之宣告，以啟自新。
三、據上論結，應依刑事訴訟法第368條、刑法第74條第1款，判
    決如主文。
本案經檢察官丙○○到庭執行職務。
中　　華　　民　　國　　94　　年　　9　　月　　6  　　日
            刑事第六庭  審判長法  官  李  文  雄
                              法  官  邱  顯  祥
                              法  官  劉  連  星
上列正本證明與原本無異。
刑法第185條之4部分得上訴。
刑法第185條之3部分不得上訴。
如不服本判決應於收受送達後十日內向本院提出上訴書狀，其未
敘述上訴之理由者並得於提起上訴後十日內向本院補提理由書（
均須按他造當事人之人數附繕本）。
                              書記官  陳  秀  真
中　　華　　民　　國　　94　　年　　9　　月　　7    　日
附錄本案論罪科刑法條：
中華民國刑法第185條之3
服用毒品、麻醉藥品、酒類或其他相類之物，不能安全駕駛動力
交通工具而駕駛者，處一年以下有期徒刑、拘役或三萬元以下罰
金。
中華民國刑法第185條之4
駕駛動力交通工具肇事，致人死傷而逃逸者，處六月以上五年以
下有期徒刑。
                                                      Ａ
